臺灣高等法院臺南分院刑事判決
109年度上訴字第1520號
上  訴  人  
即  被  告  施昀成


選任辯護人  伍安泰律師（法扶律師）
上列上訴人因毒品危害防制條例案件，不服臺灣臺南地方法院10
9年度訴字第897號中華民國109年10月27日第一審判決（起訴案
號：臺灣臺南地方檢察署109年度偵字第12235號），提起上訴，
本院判決如下：
    主  文
上訴駁回。
    事  實
一、施昀成前於民國103年間，因犯竊盜案件，經臺灣臺南地方
    法院以103年度易字第441號判決判處有期徒刑7月、7月，並
    定應執行有期徒刑8月確定；復於104年間再犯竊盜案件，經
    臺灣臺南地方法院以104年度易緝字第5號判決判處有期徒刑
    7月、7月，並定應執行有期徒刑10月確定，上開二案再經臺
    灣臺南地方法院以104年度聲字第836號裁定定應執行有期徒
    刑1年5月確定，於105年5月10日縮短刑期執畢出監。
二、施昀成明知甲基安非他命屬毒品危害防制條例第2 條第2 項
    第2 款規定之第二級毒品，依法不得持有、販賣，竟基於販
    賣第二級毒品甲基安非他命以營利之犯意，以其持用之門號
    0000000000號行動電話為聯絡工具，於附表一編號1 至4 所
    示時間、地點，以附表一編號1 至4 所示之金額及交易方式
    ，販賣甲基安非他命與馮玉高（施昀成販賣毒品之時間、地
    點、數量、金額等事項，詳如附表一所示）。
三、案經臺南市政府警察局第一分局報告臺灣臺南地方檢察署檢
    察官偵查起訴。　　
　　理  由
壹、程序部分：
一、證據能力部分：
　　按被告以外之人於審判外之陳述雖不符刑事訴訟法第159 條
    之1 至之4 等4 條之規定，而經當事人於審判程序同意作為
    證據，法院審酌該言詞陳述或書面陳述作成時之情況，認為
    適當者，亦得為證據；當事人、代理人或辯護人於法院調查
    證據時，知有刑事訴訟法第159 條第1 項不得為證據之情形
    ，而未於言詞辯論終結前聲明異議者，視為有前項之同意，
    同法第159 條之5 定有明文。立法意旨在於傳聞證據未經當
    事人之反對詰問予以核實，原則上先予排除；惟若當事人已
    放棄反對詰問權，於審判程序中表明同意該等傳聞證據可作
    為證據；或於言詞辯論終結前未聲明異議，基於尊重當事人
    對傳聞證據之處分權，及證據資料愈豐富，愈有助於真實發
    見之理念，且強化言詞辯論主義，使訴訟程序得以順暢進行
    ，上開傳聞證據亦均具有證據能力。查，本判決所引用具傳
    聞性質之各項證據資料，檢察官、上訴人即被告（下稱被告
    ）施昀成及辯護人於本院審理時均表示同意列為本案證據（
    見本院卷第129-131頁），且經本院於審判期日依法踐行調
    查證據程序，檢察官、被告及辯護人於本院言詞辯論終結前
    均未表示異議，本院審酌該等具有傳聞證據性質之證據，其
    取得過程並無瑕疵或任何不適當之情況，應無不宜作為證據
    之情事，認以之作為本案之證據，應屬適當，依刑事訴訟法
    第159 條之5 之規定，自得作為證據。
二、查安非他命為毒品危害防制條例第2 條第2 項第2 款所列之
    第二級毒品，甲基安非他命則屬同條項款附表（即其附表二
    編號89）所載之相類製品，依改制前行政院衛生署管制藥品
    管理局之相關函釋，二者雖多為硫酸鹽或鹽酸鹽，可溶於水
    ，為白色、略帶苦味之似冰糖狀結晶，但使用劑量及致死劑
    量，仍屬有別，且目前國內發現者都為甲基安非他命之鹽酸
    鹽（見司法院編印之「法官辦理刑事案件參考手冊㈠」第282
     頁、第000- 000 頁），可見安非他命與甲基安非他命，係
    毒性有差別之第二級毒品。被告及證人馮玉高分別於警詢、
    偵訊或審理中，迭將「甲基安非他命」稱為「安非他命」，
    惟此僅係一般口語習用之稱呼，然現時國內施用毒品者施用
    之安非他命類藥物，實以「甲基安非他命」為常，鮮有為「
    安非他命」者，本案被告及證人馮玉高於警詢、偵訊或審理
    中所述之「安非他命」，乃「甲基安非他命」之誤稱，先予
    敘明。
貳、實體部分：
一、認定犯罪事實所憑證據及理由：　　　　
　㈠上揭事實，業據被告施昀成於警詢、偵訊、原審及本院審理
    時坦承不諱（見109年度他字第2262號卷《下稱他字卷》第8-1
    3頁、第91-93頁；原審卷第65、87、91頁；本院卷第128、1
    36頁），並經證人即購毒者馮玉高於警詢、偵查中證述向被
    告購買第二級毒品甲基非他命過程明確（見他字卷第31-34
    、39、111-112頁），且有如附表二所示被告與購毒者馮玉
    高通話之通訊監察譯文（見附表二所示譯文出處）、門號00
    00000000號之通聯調閱查詢單（見他字卷第19頁）、原審法
    院108年度聲監字第865號通訊監察書暨電話附表（見109年
    度偵字第12235號卷《下稱偵卷》第85-89頁）、臺灣臺南地方
    檢察署109年2月24日南檢錦儉108他6236字第1099011189號
    函（見偵卷第91頁）、原審法院109年02月25日南院武刑凱1
    09聲監可字第000058號函（見偵卷第93頁）等資料在卷可稽
    。從而，綜合各項證據資料互參剖析，足認被告上揭任意性
    自白販賣第二級毒品甲基安非他命核與事實相符，堪信為真
    實。
　㈡按毒品危害防制條例所規定之販賣毒品罪，雖未明示「營利
    之意圖」為其犯罪構成要件，然「販賣」一語，在文義解釋
    上當然已寓含有買賤賣貴並從中取利之意思存在，且從商業
    交易原理與一般社會觀念而言，販賣行為在通常情形下，仍
    係以牟取利益為其活動之主要誘因與目的。復衡以毒品之非
    法交易向為政府查禁森嚴且重罰不寬貸之行為，此為一般民
    眾普遍認知之事，倘非有利可圖，絕無平白甘冒被查緝重罰
    之高度風險，而單純代無深切交情之人購買毒品之理；而販
    賣毒品本非可公然為之，亦無公定價格，容易分裝並增減份
    量，每次買賣之價量更可能隨時依雙方關係深淺、資力、需
    求量、對行情之認知、來源是否充裕、查緝是否嚴緊、購買
    者被查獲時供述購買對象之可能風險之評估等，而異其標準
    ，非可一概論之，是販賣毒品之利得除被告坦承犯行且買賣
    價、量俱臻明確外，委難察得其交易實情，又販賣者從價差
    或量差中牟利之方式雖異，惟其販賣行為在意圖營利則屬同
    一。故舉凡有償交易，除足以反證其確係另基於某種非圖利
    本意之關係外，尚無從僅因未能查悉比較實際販入、售出毒
    品之價、量，即遽認無營利之可能而阻卻販賣毒品犯行之追
    訴。查，本件證人馮玉高證述其係以如附表一編號1至4  所
    示之代價，自被告取得甲基安非他命，衡情取得毒品之成本
    需費不貲，販毒之行為復極具風險性，則被告在與證人馮玉
    高無特別深厚或親密之交情下，自無同價、量轉讓毒品自負
    風險之理，足認被告前開販賣毒品犯行，無非係欲藉以從中
    賺取價差或量差，主觀上確有藉販賣毒品營利之不法意圖甚
    明。
　㈢綜上所述，本件事證明確，被告販賣第二級毒品之犯行，洵
    堪認定，應依法論科。 
二、比較新舊法部分：
    按行為後法律有變更者，適用行為時之法律。但行為後之法
    律有利於行為人者，適用最有利於行為人之法律，刑法第2
    條第1 項定有明文。被告行為後，毒品危害防制條例第4 條
    第2 項、第17條第2 項之規定業經修正，並經總統於109 年
    1 月15日公布，於同年7 月15日施行。修正前毒品危害防制
    條例第4 條第2 項原規定「製造、運輸、販賣第二級毒品者
    ，處無期徒刑或7 年以上有期徒刑，得併科新臺幣1,000 萬
    元以下罰金。」，修正後則規定「製造、運輸、販賣第二級
    毒品者，處無期徒刑或10年以上有期徒刑，得併科新臺幣1,
    500 萬元以下罰金。」，經比較新舊法結果，修正後毒品危
    害防制條例第4 條第2 項規定雖未更動販賣第二級毒品罪之
    構成要件及得科處之法定刑種，然已將有期徒刑、罰金刑提
    高，自以修正前毒品危害防制條例第4 條第2 項之規定對被
    告較為有利；而修正前毒品危害防制條例第17條第2 項規定
    「犯第4 條至第8 條之罪於偵查及審判中均自白者，減輕其
    刑」，修正後則規定「犯第4 條至第8 條之罪於偵查及歷次
    審判中均自白者，減輕其刑」，經比較新舊法結果，修正後
    毒品危害防制條例第17條第2 項規定犯販賣第二級毒品罪者
    ，須於偵查及「歷次」審判中均自白，方得依該條規定減輕
    其刑，相較於修正前除偵查中自白外，僅須於審判中曾經自
    白即可減刑之規定而言，自以修正前毒品危害防制條例第17
    條第2 項之規定對被告較為有利。是依刑法第2 條第1項前
    段規定，本件自應適用被告行為時即修正前毒品危害防制條
    例第4 條第2 項、第17條第2 項之規定論處。
三、論罪科刑部分：
　㈠按甲基安非他命為毒品危害防制條例第2 條第2 項第2 款明
    定之第二級毒品，不得販賣、持有。核被告就附表一編號1 
    至4所為，均係犯修正前毒品危害防制條例第4 條第2 項之
    販賣第二級毒品罪。被告販賣第二級毒品甲基安非他命前持
    有該毒品之低度行為，應為販賣之高度行為所吸收，均不另
    論罪。
　㈡被告所犯上開4罪間，犯意各別，行為互殊，應分論併罰。
　㈢被告前有如事實欄所載之前科紀錄等情，有臺灣高等法院被
    告前案紀錄表在卷可按，其受徒刑之執行完畢，5 年以內故
    意再犯本案有期徒刑以上之各罪，俱為累犯。審酌被告前有
    竊盜之前科紀錄，理應產生警惕作用，惟其再犯本件販賣第
    二級毒品犯行，顯見前案之徒刑對被告並未生警惕作用，其
    對於刑罰之反應力顯然薄弱，且被告並無司法院釋字第775
    號解釋意旨所指個案應量處最低法定刑，又無法適用刑法第
    59條減輕其刑，而應依此解釋意旨裁量不予加重最低本刑之
    情形，爰依刑法第47條第1 項規定加重其刑（至法定刑無期
    徒刑部分依法不得加重）。
　㈣按修正前毒品危害防制條例第17條第2項規定，犯第4條至第8
    條之罪於偵查及審判中自白者，減輕其刑，旨在獎勵犯罪行
    為人之悛悔，同時使偵、審機關易於發現真實，以利毒品查
    緝，俾收防制毒品危害之效。查被告於警詢、偵查、原審及
    本院均自白本件販賣第二級毒品犯行，已如前述，符合修正
    前毒品危害防制條例第17條第2項得減輕其刑之要件，爰依
    上開規定減輕其刑。而被告所犯上開販賣第二級毒品犯行，
    同時有刑之加重及減輕事由，除法定刑為無期徒刑不得加重
    外，依法先加後減之。　
　㈤按犯第4 條至第8 條、第10條或第11條之罪，供出毒品來源
    ，因而查獲其他正犯或共犯者，減輕或免除其刑，毒品危害
    防制條例第17條第1 項亦有明文。其所稱「供出毒品來源，
    因而查獲其他正犯或共犯者」，係指被告供出毒品來源之有
    關資料，諸如其他正犯或共犯之姓名、年籍、住居所、或其
    他足資辨別之特徵等，使調查或偵查犯罪之公務員因而對之
    發動調查或偵查並查獲其他正犯或共犯而言（最高法院99年
    度台上字第203號判決意旨參照）。查，本件被告並未供述
    其毒品來源乙情，此有臺南市政府警察局第一分局109年12
    月16日南市警一偵字第1090655647號函、臺灣臺南地方檢察
    署109年12月18日南檢文慮109偵12235字第1099083806號函
    附卷可按（見本院卷第103、119頁），是以，被告上開販賣
    第二級毒品犯行，並無毒品危害防制條例第17條第1 項所規
    定因其供出毒品來源，因而查獲其他正犯或共犯之情形，併
    此敘明。
四、原審認被告罪證明確，適用毒品危害防制條例第4 條第2 項
    （修正前）、第17條第2 項（修正前）、第19條第1項，刑
    法第11條、第2條第1項前段、第47條第1 項、第51條第5 款
    、第38條第4項、第38條之1 第1 項前段、第3項、第40條之
    2 第1 項等規定，並審酌被告犯罪動機、手段、犯罪時所受
    之刺激、其販賣第二級毒品，使人沉迷毒癮而無法自拔，助
    長毒品氾濫之風，戕害施用者之身心健康，並且可能引發犯
    罪，對社會治安造成一定之影響，其不思以正當途徑賺取報
    酬，為貪圖不法利益而販賣毒品，自應予相當之刑事非難；
    另斟酌被告販賣毒品之對象數量、毒品數額、所得金額、犯
    罪後，始終坦承犯行之態度，兼衡被告之品行、智識程度、
    家庭生活狀況等一切情狀，分別量處如附表一編號1至4「所
    犯罪名及宣告刑與沒收」欄所示之刑，並定其應執行有期徒
    刑4年2月。另說明：⑴未扣案門號0000000000號行動電話（
    含SIM卡1張）1 支，係供被告販賣第二級毒品所用之物，自
    應依毒品危害防制條例第19條第1 項之規定宣告沒收之，於
    全部或一部不能沒收或不宜執行沒收時，則應適用刑法第38
    條第4 項規定，追徵其價額。⑵被告販賣第二級毒品甲基安
    非他命所得款項共計新臺幣（下同）6,500元（各次販賣金
    額詳如附表一編號1至4所示）雖未扣案，然已經被告收取，
    且無「其變得之物或財產上利益及其孳息」。復無證據足認
    被告已將其犯罪所得轉給第三人，其上開利益自應認仍屬被
    告所有；如宣告沒收或追徵，亦核無修正後刑法第38條之2
    第2項所定「過苛之虞」、「欠缺刑法上之重要性」、「犯
    罪所得價值低微」或「為維持受宣告人生活條件之必要」情
    形，自應依刑法第38條之1第1項前段、第3 項規定宣告沒收
    ，如全部或一部不能沒收或不宜執行沒收時，追徵其價額。
    本院審核原審認事用法俱無不合。
五、被告上訴意旨略以：被告就附表一編號1至4所示販賣第二級
    毒品犯行，依大法官會議釋字第775 號解釋，不應依累犯加
    重其刑；另伊手部受傷沒有辦法工作，請求從輕量刑云云。
    惟查：⑴被告本件販賣第二級毒品犯行，均應依刑法第47條
    第1 項累犯規定加重其刑之理由，業經本院論述如上；⑵又
    量刑輕重，係屬事實審法院得依職權裁量之事項，苟以行為
    人之責任為基礎，斟酌刑法第57條各款所列情狀而未逾越法
    定刑度，即不得遽指為違法。查原審判決就被告所犯附表一
    編號1至4所示各次犯行已詳細記載其審酌科刑之一切情狀之
    理由，既未逾越法定刑度，亦未濫用自由裁量之權限，核無
    不當或違法之情形。是本件被告之犯行應依累犯規定加重其
    刑，且酌以被告本案販賣甲基安非他命之對象人數、次數、
    各次販賣之金額、數量等情，認原審就被告所犯各罪所量處
    之刑及所定應執行刑，亦屬允當。被告上訴意旨以本案不應
    依累犯規定加重其刑、及認原審量刑及定刑過重，因而指摘
    原判決不當，為無理由，應予駁回。
據上論斷，應依刑事訴訟法第368 條，判決如主文。
本案經檢察官江孟芝提起公訴，檢察官葉耿旭到庭執行職務。 
中　　華　　民　　國　　110 　年　　1 　　月　　26　　日
                  刑事第三庭    審判長法  官  陳連發
                                      法  官  洪榮家 
                                      法  官  何秀燕
以上正本證明與原本無異。
如不服本判決應於收受送達後20日內向本院提出上訴書狀，其未
敘述上訴理由者，並得於提起上訴後20日內向本院補提理由書（
均須按他造當事人之人數附繕本）「切勿逕送上級法院」。
　　　　　　　　　　　　　　　　　　　書記官  翁心欣
中　　華　　民　　國　　110 　年　　1 　　月　　26　　日
附錄本案論罪科刑法條：
修正前毒品危害防制條例第4 條
製造、運輸、販賣第一級毒品者，處死刑或無期徒刑；處無期徒
刑者，得併科新臺幣二千萬元以下罰金。
製造、運輸、販賣第二級毒品者，處無期徒刑或七年以上有期徒
刑，得併科新臺幣一千萬元以下罰金。
製造、運輸、販賣第三級毒品者，處七年以上有期徒刑，得併科
新臺幣七百萬元以下罰金。
製造、運輸、販賣第四級毒品者，處五年以上十二年以下有期徒
刑，得併科新臺幣三百萬元以下罰金。
製造、運輸、販賣專供製造或施用毒品之器具者，處一年以上七
年以下有期徒刑，得併科新臺幣一百萬元以下罰金。
前五項之未遂犯罰之。製造、運輸、販賣第二級毒品者，處無期
徒刑或 7 年以上有期徒刑，得併科新臺幣 1 千萬元以下罰金。
　　
　　
附表一：
編號  交易時間 交易地點 購毒者 交易毒品方式、數量、種類  所犯罪名及宣告刑與沒收  1 108年12月7日晚上9時5分 臺南市○區○○街000 號全家便利商店外 馮玉高 施昀成以其持用之0000000000號行動電話與馮玉高持用之0000000000號行動電話聯繫後，雙方前往左列地點會面後達成交易毒品合意，由施昀成販賣1,000元之第二級毒品甲基安非他命1 包予馮玉高，施昀成當場交付第二級毒品甲基安非他命1 包給馮玉高，且取得1,000元之價金而完成交易。 施昀成販賣第二級毒品，累犯，處有期徒刑參年柒月。未扣案之販賣第二級毒品所得新臺幣壹仟元沒收，於全部或一部不能沒收或不宜執行沒收時，追徵其價額；未扣案之門號0000000000號行動電話（含SIM 卡壹張）壹支沒收，於全部或一部不能沒收或不宜執行沒收時，追徵其價額。  2 108年12月8日晚上9 時10分 臺南市○區○○街000 號全家便利商店外 馮玉高 施昀成以其持用之0000000000號行動電話與馮玉高持用之0000000000號行動電話聯繫後，雙方前往左列地點會面後達成交易毒品合意，由施昀成販賣1,000元之第二級毒品甲基安非他命1 包予馮玉高，施昀成當場交付第二級毒品甲基安非他命1 包給馮玉高，且取得1,000元之價金而完成交易。 施昀成販賣第二級毒品，累犯，處有期徒刑參年柒月。未扣案之販賣第二級毒品所得新臺幣壹仟元沒收，於全部或一部不能沒收或不宜執行沒收時，追徵其價額；未扣案之門號0000000000號行動電話（含SIM 卡壹張）壹支沒收，於全部或一部不能沒收或不宜執行沒收時，追徵其價額。  3 108年12月14日晚上10時許 臺南市○區○○街000 號全家便利商店外 馮玉高 施昀成以其持用之0000000000號行動電話與馮玉高持用之0000000000號行動電話聯繫後，雙方前往左列地點會面後達成交易毒品合意，由施昀成販賣1,000元之第二級毒品甲基安非他命1 包予馮玉高，施昀成當場交付第二級毒品甲基安非他命1 包給馮玉高，且取得1,000元之價金而完成交易。 施昀成販賣第二級毒品，累犯，處有期徒刑參年柒月。未扣案之販賣第二級毒品所得新臺幣壹仟元沒收，於全部或一部不能沒收或不宜執行沒收時，追徵其價額；未扣案之門號0000000000號行動電話（含SIM 卡壹張）壹支沒收，於全部或一部不能沒收或不宜執行沒收時，追徵其價額。  4 108年12月18日晚上7時10分 臺南市○區○○路00號統一便利商店旁之雜貨店外 馮玉高 施昀成以其持用之0000000000號行動電話與馮玉高持用之0000000000號行動電話聯繫後，雙方前往左列地點會面後達成交易毒品合意，由施昀成販賣3,500元之第二級毒品甲基安非他命1 包予馮玉高，施昀成當場交付第二級毒品甲基安非他命1 包給馮玉高，且取得3,500元之價金而完成交易。 施昀成販賣第二級毒品，累犯，處有期徒刑參年玖月。未扣案之販賣第二級毒品所得新臺幣參仟伍佰元沒收，於全部或一部不能沒收或不宜執行沒收時，追徵其價額；未扣案之門號0000000000號行動電話（含SIM 卡壹張）壹支沒收，於全部或一部不能沒收或不宜執行沒收時，追徵其價額。 

附表二（本案相關之通訊監察譯文）：
編號 日期 時間 通話對象 通話內容 譯文出處  1 108年12月7日         20:48:59 0000000000 馮玉高（A） ↓ 0000000000 施昀成（B） B：喂？ A：喂，等下再一個「粗工」啦，啊你可以過來嗎？ B：好遠啊，你過來啦齁。 A：好啦我騎過去我騎過去，我到的時候會打電話給你，我打電話給你好不好。 B：OKOK。  他字卷第15頁  2 108年12月8日 20:51:16 0000000000 馮玉高（A） ↓ 0000000000 施昀成（B） B：喂？ A：喂？ B：嘿你誰？ A：ㄟ，我等下一個「粗工」完，我差不多20分到。 B：好好。 A：OKOK。  他字卷第15頁  3 108年12月14日 21:37:22 0000000000 馮玉高（A） ↓ 0000000000 施昀成（B） B：喂？ A：喂？欵一個「粗工」，我差不多二十分鐘。 B：好，到…（語音不清楚）… A：OK。 　  他字卷第15頁  4 108年12月18日 18:47:40 0000000000 馮玉高（A） ↓ 0000000000 施昀成（B） B：喂？ A：嘿，三個「粗工」，一個「細工」，啊你到我們這邊來好不好，跟朋友到金滿座這邊的「SEVEN」嘛，這邊有個雜貨店，齁OKOK，多久會到？ B：等一下。 A：蛤？ B：等一下。 A：喂？ B：等一下，等一下啦。 A：好好好，OK，好好…（語音不清楚）…  他字卷第17頁